【裁判字號】    91,上更(二),364
【裁判日期】    920129
【裁判案由】    違反毒品危害防制條例
【裁判全文】
臺灣高等法院高雄分院刑事判決                九十一年度上更(二)字第三六四號
    上  訴  人
    即  被  告  甲○○  男  三.
    選任辯護人  曾劍虹律師
                黃勇雄律師
右上訴人因違反毒品危害防制條例等案件，不服臺灣高雄地方法院八十八年度訴字第
一六○四號中華民國八十九年十月十二日第一審判決（起訴案號：臺灣高雄地方法院
檢察署八十八年度偵字第一一四四八號、一五七四六號、一六○一八號），提起上訴
，經判決後，經最高法院第二次發回更審，本院判決如左：
    主  文
原判決關於販賣第一級毒品、販賣第二級毒品及其執行刑部分，均撤銷。
甲○○販賣第一級毒品，處有期徒刑拾年陸月，褫奪公權伍年；扣案之毒品海洛因（
二次驗後淨重壹伍零點伍柒公克，純質淨重壹貳陸點零玖公克）、安非他命（二次驗
後淨重零點陸陸公克）、安非他命（驗前毛重壹陸陸點壹伍公克，驗後毛重壹陸陸點
壹零公克）沒收銷燬之；海洛因包裝重壹點玖公克、安非他命包裝重零點貳捌公
克及夾鏈分裝袋壹包，均沒收。
    事  實
一、甲○○於民國八十六年間，因施用毒品、非法持有化學合成麻醉藥品、偽造文書
    罪，經臺灣高雄地方法院判處有期徒刑三年一月、二月、四月，定應執行刑為有
    期徒刑三年六月，嗣經本院將施用第一級毒品部分撤銷改判免刑確定，其餘非法
    持有化學合成麻醉藥品罪有期徒刑二月及偽造文書罪有期徒刑四月部分，業於八
    十八年四月二十一日易科罰金執行完畢（不構成累犯）。仍不知悔改，復基於意
    圖販賣第一、二級毒品海洛因、安非他命營利之犯意，於民國八十八年四月二十
    一日前某日，在高雄縣市某不詳地點，向某不詳姓名者同時購入數量不詳，總價
    新台幣（下同）六十萬元之第一級毒品海洛因及總價四十萬元之第二級毒品安非
    他命，除少部分供己施用外，其餘擬出售圖利，然尚未賣出，即於八十八年六月
    二十六日凌晨一時許，在高雄市苓雅區○○○路五十七號六樓之四，與案外人謝
    季娥、徐菁穗、晏仲菊等人同時為警持搜索票查獲，並扣得甲○○所有行動電話
    ＩＣ卡八片、現金五十七萬元及其姊陳美朱所有之Ｃ４─三四七八號自用小客車
    一輛，同年七月五日下午一時三十分許，在高雄市政府警察局停車場內，始經警
    在該Ｃ４─三四七八號自用小客車駕駛座及座椅縫隙內，查獲甲○○所有供販賣
    營利之第一級毒品海洛因十五包（經二次驗後合計淨重一五○．五七公克，包裝
    重一三．九三公克，純質淨重一二六．○九公克）、第二級毒品安非他命一包（
    經二次驗後淨重○．六六公克，包裝重○．二八公克）、第二級毒品安非他命七
    包（驗前毛重一六六．一五公克，驗後毛重一六六．一○公克）及夾鏈分裝袋一
    包。
二、案經高雄縣警察局旗山分局及高雄市政府警察局移送臺灣高雄地方法院檢察署檢
    察官偵查起訴。
    理  由
一、訊據上訴人即被告甲○○固坦承有以總價三、四十萬元之價格購入上開扣案之毒
    品海洛因及安非他命，惟矢口否認有販賣海洛因及安非他命之犯行，辯稱：因為
    我的毒癮較深，所以一次購買多量的毒品，比較便宜，我沒有販賣等語。
二、經查：
    (一)被告於八十八年七月五日警訊中，已供承：「（問：警方在你被查扣自小客車
      內查獲一級毒品海洛因及二級毒品安非他命來源為何？）我是向綽號安能男子
      所購買，安非他命是以四十萬元，海洛因以六十萬元所購買」「我是於今（八
      十八）年四月間在高雄縣美濃鎮古忠能家中購買後就將毒品藏放在我所駕駛自
      小客車Ｃ４－三四七八號車內」等語（見八十八年度偵字第一一四四八號偵查
      卷第六四頁正、反面），並於偵查中坦稱：「（問：毒品何來？）海洛因及安
      非他命都是向古忠能買的，我最早在八十七年三、四月間向他買，在美濃鎮古
      忠能住處附近的鴿舍，海洛因向他買七十萬，我前後向他買過二、三次，價格
      都是七十萬，安非他命買過一、二次，價格一次是三十五萬，第二次是十幾萬
      ，扣案的毒品是我在八十八年三月間向古忠能買的，那次海洛因買七十萬，安
      非他命買十五萬，我錢只給他二十萬，所以他只拿二十萬元的貨給我．．．」
      云云（見同上偵查卷第九九頁反面、一○○頁），嗣於本院調查中仍坦承：「
      （問：八十八年七月五日你所駕駛的Ｃ４－三四七八號自小客車所查獲的海洛
      因及安非他命等毒品是何人所有，做何用途？）那是我向古忠能剛購買要自己
      吸食用的，夾鏈袋分裝袋一包是他放在毒品一起給我分裝用的，因為我跟他講
      送我幾個袋子讓我分裝」「七月五日在車上查到的毒品是我的，是被查獲前一
      、二天我向古忠能買的，在他美濃鎮家裡附近的鴿舍買的，總共以三、四十萬
      元的價格買的，是買來自己吸食的」等語（見本院九十一年十二月十二日、十
      二月二十四日訊問筆錄），雖其前後對於購買毒品之時間、價格等並非一致，
      但對於上開扣案之毒品海洛因及安非他命均係其購入一節，並無異議，依案重
      初供之法則，應以距離案發時間最近之警訊供述，記憶鮮明，較為可採，亦即
      本件上開扣案之毒品海洛因、安非他命，應係被告於八十八年四月二十一日前
      某日（因無具體證據足以證明被告係於四月二十一日前案執行完畢後所購入，
      依罪疑惟輕之法理，故對被告為有利之認定）分別以總價六十萬元及四十萬元
      之價格，同時購入數量不詳之第一級毒品海洛因及第二級毒品安非他命。被告
      雖一再陳稱其毒品海洛因及安非他命均係向古忠能所購買，且連續購入數次云
      云，然被告指訴古忠能販賣毒品部分，業經原審法院以八十八年度訴字第一九
      九○號判決無罪在案（見原審卷第六七至七八頁），自難認被告此部分之供述
      為實在，又被告連續販入數次毒品海洛因及安非他命部分，除其不利之自白外
      ，並無其他補強證據足為佐證，且其所述購入毒品之來源部分，又不能證明為
      真實，自僅能認定其向不詳姓名者，同時購入上開扣案之毒品海洛因及安非他
      命一次之事實。
    (二)被告雖辯稱購入之毒品均供己施用，並未販賣云云。然其於警訊即供承：「（
      問：查扣毒品海洛因、安非他命來源？）海洛因及安非他命是我於八十八年三
      、四月間在高雄縣美濃鎮向古忠能男子分別以六十萬元購得海洛因磚二塊，另
      以四十萬元（購得）安非他命一斤，毒品海洛因、安非他命部分自己吸食外，
      另部分販售他人吸食」「（問：你如何販賣毒品？）我每次以海洛因一兩四萬
      五千元販賣給朋友，安非他命一兩一萬八千元販賣給朋友，販賣次數我已經不
      記得了」「（問：你曾販賣毒品海洛因及安非他命給何人？）我曾販賣毒品給
      綽號阿國、阿道、榮林、木成等男子，我每次以海洛因一兩四萬五千元，安非
      他命一兩一萬八千元等代價販賣給他人」等語（見同上偵查卷第四二頁反面、
      四三頁、第六十四頁反面、六五頁），而其販入之海洛因被查獲扣案之部分即
      達十五包（經二次驗後合計淨重一五○．五七公克，包裝重一三．九三公克，
      純質淨重一二六．○九公克）；安非他命一包（經二次驗後淨重○．六六公克
      ，包裝重○．二八公克）、另安非他命七包（驗前毛重一六六．一五公克，驗
      後毛重一六六．一○公克），數量之大顯已超過其自行施用之所需甚多，且又
      扣有夾鏈分裝袋一包，可作為分裝販售之用，是被告一次購入如此大量之海洛
      因及安非他命，若謂非出於販賣之意圖，實難令人置信。被告所辯，核與常理
      有違，自難採信。又被告曾於八十六年間，因施用第一級毒品及非法持有化學
      合成麻醉藥品罪，經法院判決有期徒刑三年一月、二月在案（施用毒品罪部分
      嗣經本院撤銷改判免刑），此有臺灣高等法院被告全國前案紀錄表一份在卷可
      按，對於相關之販賣毒品海洛因及安非他命刑責之重，應知之甚深，若非有販
      賣毒品之意圖，豈有於警訊中自白有此重罪犯行之理？是本件雖未查獲被告確
      有販賣毒品海洛因及安非他命之犯行，但販賣毒品罪，並不以販入之後復行賣
      出為構成要件，苟以營利為目的，將毒品販入或將之賣出，有一於此，其犯罪
      即經完成（最高法院八十八年台上字第三八九八號判決意旨參照）。被告購入
      毒品海洛因及安非他命時，於警訊既已供認除供自己施用外，另部分販售他人
      吸食，即有營利販賣之意圖，且販賣毒品海洛因及安非他命，罪行重大，苟非
      有利可圖，豈有干冒觸法之危險，仍願販賣海洛因及安非他命之理？是被告有
      營利之意圖，至為明顯。
    (三)此外，復有被告所有意圖販賣營利之第一級毒品海洛因十五包（經二次驗後合
      計淨重一五○．五七公克，包裝重一三．九三公克，純質淨重一二六．○九公
      克）、第二級毒品安非他命一包（經二次驗後淨重○．六六公克，包裝重○．
      二八公克）、第二級毒品安非他命七包（驗前毛重一六六．一五公克，驗後毛
      重一六六．一○公克）及夾鏈分裝袋一包扣案可資佐證。上開扣案之粉末十五
      包及晶體一包，分別送請內政部警政署刑事警察局及法務部調查局鑑驗，確定
      為第一級毒品海洛因及第二級毒品安非他命無訛，有內政部警政署刑事警察局
      八十八年八月十七日刑鑑字第七六七六八號鑑驗通知書及法務部調查局八十八
      年十月十二日電腦條碼編號000000000號鑑定通知書各一份附卷可稽
      （見原審卷第二六、四一頁），又扣案之晶體七包，另送請高雄醫學院附設中
      和紀念醫院鑑定，亦確認含有第二級毒品甲基安非他命成分，有該院八十九年
      八月十五日編號Ｂ0000000號檢驗報告單一紙在卷足憑（見原審卷第二
      八六頁）。
    (四)綜上所述，被告所辯上開各語，無非事後卸責之詞，不足採信，其有意圖販賣
      營利而販入毒品海洛因及安非他命之犯行，洵堪認定，應予依法論科。
三、按海洛因、安非他命分別係毒品危害防制條例第二條第二項第一、二款所列之第
    一、二級毒品之一；又販賣毒品罪，並不以先買後賣為限，即一有販入或賣出之
    行為，犯罪即屬成立。被告意圖販賣營利，而販入海洛因及安非他命之行為，核
    其所為係犯毒品危害防制條例第四條第一項、第二項之販賣第一級、第二級毒品
    罪。被告同時向不詳姓名者，一次購入毒品海洛因及安非他命之行為，係一行為
    觸犯數罪名，為異種想像競合犯，應依刑法第五十五條規定，從一重之販賣第一
    級毒品罪處斷。被告意圖營利而販入海洛因及安非他命所持有之行為，本應論以
    持有罪，惟其持有之低度行為已被販賣之高度行為所吸收，不另論罪。被告雖供
    出毒品之來源，並因而捕獲另案被告古忠能，但古忠能被訴販賣毒品罪部分，業
    經原審法院以八十八年度訴字第一九九○號判決無罪在案，有如前述，自不得依
    毒品危害防制條例第十七條之規定，邀減輕其刑之寬典。又被告雖於八十六年間
    ，因施用毒品、非法持有化學合成麻醉藥品、偽造文書罪，經臺灣高雄地方法院
    判處有期徒刑三年一月、二月、四月，定應執行刑為有期徒刑三年六月，嗣經本
    院將施用第一級毒品部分撤銷改判免刑確定，其餘非法持有化學合成麻醉藥品罪
    有期徒刑二月及偽造文書罪有期徒刑四月部分，於八十八年四月二十一日易科罰
    金執行完畢，有臺灣高等法院被告全國前案紀錄表一份在卷可查，惟其意圖營利
    販入毒品海洛因及安非他命之時間，既為八十八年四月二十一日前之某日，且一
    有販入之行為，犯罪即屬成立，事後持有之行為，不另論罪，是其雖至八十八年
    六月二十六日始經警查獲，仍不構成累犯，附此敘明。公訴人起訴之事實雖未論
    述被告前開意圖販賣營利販入海洛因及安非他命之行為，而其所論列之意圖營利
    連續賣出海洛因及安非他命之罪嫌，又無確切之證據足以證明被告確有此部分犯
    行（詳後述），但被告意圖營利販入之海洛因及安非他命既經檢察官扣案列為起
    訴本案被告販賣毒品海洛因及安非他命之證物，應認被告上開意圖營利販入海洛
    因及安非他命之犯行與起訴事實，乃屬同一基本社會事實，本院自得就其意圖營
    利販入海洛因及安非他命之犯行予以審理，附此敘明。另被告意圖營利販入毒品
    海洛因及安非他命，既尚未賣出，戕害他人之身心應非重大，惟念其對重典之認
    識不夠深切，且販入毒品海洛因及安非他命之數量，與大量販賣毒品者不同，誠
    屬法重情輕，倘對其販入海洛因之犯行科以法定最輕刑之無期徒刑，猶嫌過重，
    衡酌其情尚非無可憫恕之處，爰依刑法第五十九條規定減輕其刑。
四、原審以被告販賣第一級毒品及販賣第二級毒品部分，罪證明確，予以論罪科刑，
    固非無見，惟查：(一)被告係意圖營利，而同時販入毒品海洛因及安非他命一次之
    犯行，已詳如前述，原判決竟認被告連續賣出毒品海洛因及安非他命多次之犯行
    ，並予分論併罰，顯有違誤。(二)毒品危害防制條例第四條第一、二項之販賣第一
    、二級毒品罪，以有營利之目的為要件，原判決未說明憑以認定被告有營利之證
    據，自有疏漏。(三)扣案之第一級毒品海洛因先後經內政部警政署刑事警察局及法
    務部調查局二次鑑驗後，海洛因十五包驗後合計淨重一五○．五七公克，包裝重
    一三．九三公克，純質淨重剩一二六．○九公克，原判決未載明剩餘淨重仍宣告
    沒收銷燬毒品海洛因一五○．五七公克，亦有未合。(四)扣案之車牌號碼ＹＷ─二
    三四五號自用小客車及Ｃ４─三四七八號自用小客車各一輛，分別係被告之父陳
    金聰及被告之姊陳美朱所有，有行車執照及臺灣高雄地方法院八十八年十月一日
    八十八高敬民水八十八執字第二四七七一號扣押函各一件附卷可參（見原審卷第
    三六、三一頁），且據被告供述係向其父陳金聰及其姊陳美朱所借用；另扣案之
    行動電話三支，其中二支亦係被告之父陳金聰及其姊陳美朱所有，已經被告供明
    在卷，並無積極證據可資證明為被告供販毒所用之物；又扣案之吸食器一個、行
    動電話儲值卡十三張、行動電話ＩＣ卡八片、及另扣案之行動電話一支，固均為
    被告所有，此據其自承無訛，然亦無其他積極證據足認係供被告販毒所用之物，
    原判決均予以宣告沒收，於法尚有不當。被告上訴意旨，猶執前詞，否認犯罪，
    雖無理由，但原判決此部分既有上述可議之處，自應由本院連同執行刑部分予以
    撤銷改判。爰審酌被告意圖販賣營利而販入之毒品海洛因及安非他命數量不少，
    對社會造成危害之情節非輕，及其犯罪後之態度等一切情狀，爰量處如主文第二
    項所示之刑，並依其犯罪之性質，本院認有褫奪公權之必要，併宣告如主文第二
    項所示褫奪公權之期間。扣案之海洛因十五包（經二次驗後合計淨重一五○．五
    七公克，純質淨重一二六．○九公克）、第二級毒品安非他命一包（經二次驗後
    淨重○．六六公克）、第二級毒品安非他命七包（驗前毛重一六六．一五公克，
    驗後毛重一六六．一○公克），均為查獲之毒品，不問屬於犯人與否，應依毒品
    危害防制條例第十八條第一項前段之規定，宣告沒收銷燬之。至鑑驗所耗損之毒
    品，因已費失，自毋庸再予宣告沒收銷毀之。另毒品之外包裝係用於包裹毒品，
    防止其裸露、潮濕，便於攜帶販賣，係供販賣毒品所用之物，應依毒品危害防制
    條例第十九條第一項之規定宣告沒收（最高法院九十一年台上字第六一一○號判
    決參照），故上開扣案之海洛因包裝重一三．九三公克及安非他命包裝重○．二
    八公克，應依同條例第十九條第一項規定宣告沒收。又扣案之夾鏈分裝袋一包，
    係被告所有，預備供其分裝販售毒品之用，尚非供販毒犯罪所用之物，應依刑法
    第三十八條第一項第二款規定宣告沒收。至扣案車牌號碼ＹＷ─二三四五號自用
    小客車及Ｃ４─三四七八號自用小客車各一輛，分別係被告之父陳金聰及被告之
    姊陳美朱所有，且係被告向其父陳金聰及其姊陳美朱所借用，已如前述，另扣案
    現金七十萬元及五十七萬元分別係被告之姊陳美朱所有及被告向其所借得，已經
    被告及證人陳美朱供述在卷，核屬相符，復無其他確切證據足認係被告供販毒所
    用之物或販毒所得之財物，扣案之吸食器一個、行動電話三支、行動電話儲值卡
    十三張及行動電話ＩＣ卡八片，固均為被告所有，然亦無其他積極證據足佐為被
    告供販毒所用之物，故均不併予宣告沒收，併此敘明。
五、公訴意旨另認被告甲○○分別基於營利之概括犯意，自八十七年三、四月間起至
    八十八年三月間止，在高雄縣美濃鎮○○路○段七八四號古忠能（業經另案判決
    無罪在案）住處旁某鴿舍邊，分別以海洛因七十萬元及安非他命三十餘萬至十餘
    萬元不等之價格，連續向古忠能販入第一級毒品海洛因及第二級毒品安非他命，
    除部分供己施用外，復自八十七年七月間起至八十八年四月間止，分別在屏東縣
    高樹鄉新南村、屏東市清進巷二十八號謝季娥住處及其他不特定地點，以海洛因
    一錢一萬八千元或半錢一萬元、安非他命一兩（三七．五公克）三萬元等價格，
    連續販售第一級毒品海洛因予陳昭坤、晏仲菊、陳金瑞及販售第二級毒品安非他
    命予陳金瑞等人施用。嗣於八十七年十一月二十六日凌晨四時許，陳金瑞於高雄
    縣美濃鎮○○○路上為警查獲，於警局中供出所施用之毒品係向被告甲○○購買
    後，經警授意，以欲購買毒品為由邀約被告甲○○見面，嗣約定於八十七年十一
    月二十六日下午三時三十分許，在台南縣仁德鄉○○○路仁德交流道附近見面時
    ，被告甲○○於該處發覺遭警埋伏，迅速駕駛車牌號碼ＹＷ－二三四五號自小客
    車逃逸，經警追逐並開槍射擊後，被告甲○○趁機棄車逃逸，為警於車內扣得毒
    品海洛因一小包、吸食器一個、行動電話三支、行動電話儲值卡十三張及現款七
    十萬元，嗣至八十八年六月二十六日凌晨一時許，方經警循線於高雄市苓雅區○
    ○○路五十七號六樓之四謝季娥住處將被告甲○○捕獲，因認被告甲○○此部分
    行為亦涉犯毒品危害防制條例第四條第一項、第二項之連續販賣第一級毒品海洛
    因及第二級毒品安非他命罪嫌等語。
六、按犯罪事實應依證據認定之，無證據不得推定其犯罪事實，刑事訴訟法第一百五
    十四條定有明文。又所謂認定犯罪事實之證據，係指足以認定被告確有犯罪行為
    之積極證據而言，如未發現相當證據，或證據不足以證明，自不能以推測或擬制
    之方法，以為裁判基礎。又認定不利於被告之事實，需依積極證據，茍積極證據
    不足為不利於被告事實之認定時，即應為有利於被告之認定，更不必有何有利之
    證據；積極證據不足證明犯罪事實時，被告之抗辯或反證縱屬虛偽，仍不能以此
    資為積極證據應予採信之理由。次按，刑事訴訟上證明之資料，無論其為直接證
    據或間接證據，均須達於通常一般人均不致於有所懷疑，而得確信其為真實之程
    度，始得據為有罪之認定，若其關於被告是否犯罪之證明未能達此程度，而有合
    理性懷疑之存在，致使無從形成有罪之確信，根據「罪證有疑，利於被告」之證
    據法則，即不得遽為不利被告之認定，其以情況證據（即間接證據）斷罪時，尤
    須基於該證據在直接關係上所可證明之他項情況事實，本乎推理作用足以確證被
    告有罪，方為合法，不得徒憑主觀上之推想，將一般經驗上有利被告之其他合理
    情況逕予排除，此觀諸最高法院七十六年度台上字第四九八六號、三十二年度上
    字六七號判例意旨自明。又按，法院固應依職權調查證據，但並無蒐集證據之義
    務，法院調查之範圍以審判中案內所存在之一切證據為限，案內所不存在之證據
    ，即不得責令法院為發現真實，應依職權從各方面詳加蒐集、調查，亦經最高法
    院八十七年度台非字第一號判決闡釋在案。
七、訊據被告甲○○自警訊、偵訊及本院審理時，均堅決否認有販賣毒品海洛因及安
    非他命之犯行。經查：
(一)經原審傳訊證人古忠能，其到庭證稱：我並無販賣海洛因予被告甲○○，我的
      海洛因係向被告甲○○所購買等語（見原審卷第一二一、一二二頁），再證人
      古忠能被訴販賣毒品海洛因及安非他命之部分，亦經原審法院以八十八年度訴
      字第一九九○號判決無罪在案，已如前述，是公訴人所指被告意圖營利而向證
      人古忠能販入毒品海洛因及安非他命一節及證人古忠能證述向被告甲○○購買
      毒品海洛因等情，均無積極證據足以證明，且二人既互控向對方購買毒品，顯
      有仇隙，所言即難以遽信。又證人晏仲菊於原審審理中證稱：「（問：是否認
      識被告，有無向甲○○買海洛因？）不認識。沒有」等語（見原審卷第一二一
      頁）；另證人陳昭坤於原審審理中亦結稱：「我海洛因是向『阿田』買的」「
       （問：你是否有向被告買過海洛因？）沒有」等語（見原審卷第一三三頁正
      、反面）。嗣經原審詢其為何與警訊所述不同，其均答以受警察唆使為由，而
      為非任意性之證述云云，則證人陳昭坤、晏仲菊於警訊及原審之證述，前後不
      一，顯有瑕疵，參諸證人陳昭坤、晏仲菊既與被告非親朋好友，且在原審已為
      具結，難認彼等會甘冒偽造罪責而為被告脫罪，自應認渠等在原審之證詞為可
      採。此部分顯無積極證據足認被告甲○○有販賣毒品海洛因之犯行。
    (二)證人陳金瑞於八十七年十一月二十六日警訊時雖證稱：「（問：安非他命、海
      洛因係向何人購買？價錢如何？）我是向男子甲○○購買的，被警查獲的二包
      安非他命三八．二公克，海洛因一．八公克，共計以三萬五千元向甲○○購買
      ，安非他命二包三萬元，海洛因五千元」「我要買毒品時，打甲○○的行動電
      話0000000000約定時間、地點（沒有固定的時間、地點），一手拿
      錢，一手交貨，或扣他的呼叫器號碼000000000代號一三五七，等他
      回電話後，再約時間地點交貨」「我曾向甲○○購買過安非他命三次，海洛因
      五至六次左右」「我每次購買安非他命數量都是買三七．五公克（一兩）三萬
      元，海洛因數量半錢，價錢一萬元．．．」等語（見警Ａ卷第二頁正、反面）
      ，並於八十八年七月十二日警訊時陳稱：「我曾向甲○○購買過安非他命三次
      、海洛因五至六次，購買時打行動電話給他，方約定交貨時間、地點，安非
      他命數量每次約一兩（三七．五公克）三萬元，海洛因數量約半錢，價錢約一
      萬元．．．」云云（見八十八年度偵字第一六○一八號偵查卷第四八頁正、反
      面），另於偵查中亦證稱：「（問：對警員前述查獲被告經過有何意見？）沒
      有，確是如此，我平日都打甲○○的行動電話或呼叫器與他聯絡」等語（見八
      十八年度偵字第一一四四八號偵查卷第九二頁），復於原審再證述：「（問：
      是否有向甲○○買毒品？）有，事實如在檢察官時所述」等語（見原審卷第一
      四九頁反面）。惟證人陳金瑞係因違反毒品危害防制條例被警查獲之被告，依
      同條例第十七條之規定，供出毒品來源因而破獲者，得減輕其刑，是觸犯該條
      例之人，如供出毒品來源因而破獲者，既得邀減輕其刑之寬典，為確保其所為
      不利於其他被告之陳述（即毒品來自其他被告之陳述）之真實性，尤須有足以
      令人確信其陳述為真實之補強證據，始能據以為其他被告論罪之依據。依其前
      開供述：「我每次購買安非他命數量都是買三七．五公克（一兩）三萬元，海
      洛因數量半錢，價錢一萬元」等語甚明（見警Ａ卷第二頁正、反面），惟於同
      日警訊之供述：「我是向男子甲○○購買的，被警查獲的二包安非他命三八．
      二公克，海洛因一．八公克，共計以三萬五千元向甲○○購買，安非他命二包
      三萬元，海洛因五千元」等語，二者對於購買安非他命之數量及金額已有不符
      ，且海洛因一．八公克，折合約半錢（每一兩為十錢），據其供述價錢須一萬
      元，卻僅以五千元購得，前後供述顯不一致，即有瑕疵可指。且證人陳金瑞於
      原審即翻異改稱：「我並非向甲○○買海洛因，我是向『阿和』購買，因當時
      警察跟我說『阿和』即甲○○，我才說是向甲○○購買」「我從來未向甲○○
      買過海洛因」等語（見原審卷第一六四頁正、反面），嗣於本院上訴審仍陳稱
      ：「我是向『阿和』買的，訊問筆錄的警察說『阿和』就是甲○○」等語（見
      本院上訴卷第五六頁），又於本院更審時證稱：「我在警局是說向阿和買的毒
      品，後來我被刑求，警員說被告就是阿和，我說不一樣，他們逼我說被告就是
      阿和，我只好說是被告」等語（見本院上更(一)卷第六十頁），前後供述反覆，
      委難信為真實。另證人林永上於警訊時雖證述：「（問：你所吸食之毒品是何
      人提供？價錢多少？）我所吸食之毒品是陳金瑞所提供，不用金錢購買」「（
      問：陳金瑞的毒品來源你是否知道？）陳金瑞之毒品都是向綽號『和仔』的男
      子購買」「（問：綽號『和仔』的男子真實姓名、年籍如何）『和仔」真實名
      字為甲○○」「（問：陳金瑞於何時？何地？向甲○○購買毒品？）陳金瑞和
      我於去（八十七）年六月中旬晚上八點左右，在屏東縣高樹鄉○○村○○路陳
      金瑞家附近，由陳金瑞拿十三萬元向甲○○購買海洛因」等語（見八十八年度
      偵字第一六○一八號偵查卷第五七頁反面），惟為被告甲○○及證人陳金瑞所
      否認，證人林永上於原審亦改稱：「我有看到陳金瑞拿十三萬元給甲○○，但
      未看見他們交易毒品，．．．我在警訊那邊陳述不實在，因我未看內容」等語
      （見原審卷第二○九頁），是證人林永上之證言亦前後矛盾，不足為被告甲○
      ○不利之認定。
    (三)又被告甲○○於警訊中曾供述：「（問：你如何販賣毒品？）我每次以海洛因
      一兩四萬五千元販賣給朋友，安非他命一兩一萬八千元販賣給朋友，販賣次數
      我已經不記得了」等語，已如前述，則其自白售賣毒品之價格，海洛因每半錢
      應為二千二百五十元（每一兩為十錢），安非他命每一兩為一萬八千元；乃證
      人陳金瑞竟證述以海洛因每半錢一萬元，安非他命每一兩三萬元之價格向被告
      甲○○購買，二者出入甚大，自難逕以證人陳金瑞之證述，作為被告甲○○確
      有販賣毒品海洛因及安非他命不利判決之唯一證據。
    (四)被告甲○○於八十七年十一月二十六日下午三時三十分許，係應證人陳金瑞在
      警方授意下之邀約，而至臺南縣仁德鄉○○○路仁德交流道附近某牛肉店，嗣
      見情況有異，旋駕車離去，經警追逐及開槍射擊後棄車逃逸等情，已迭據證人
      即警員梁克桂於偵查、原審及本院更審調查中證述在卷（見八十八年度偵字第
      一一四四八號偵查卷第九一、九二頁、原審卷第一九一頁、本院上更(一)卷第九
      八至一○○頁）。然被告始終辯稱證人陳金瑞係以還款為由透過盧崑成邀約等
      語，且迭據證人陳金瑞證述無訛（見八十八年度偵字第一一四四八號偵查卷第
      三一頁反面、第九二頁、原審卷第一六四頁、本院上更(一)卷第六十頁），且證
      人即當時與陳金瑞同車之友人楊勝坤亦證述：其與被告南下高雄時，途中接獲
      證人陳金瑞電話表示要還錢等語（見本院上訴卷第七三頁），證人盧崑成亦證
      述：陳金瑞有打電給甲○○，他說他要還錢給甲○○等語（見本院上訴卷第一
      八○頁），彼此互核尚屬相符。再參以證人陳金瑞於警訊僅供述先打被告行動
      電話約被告見面等語（見警Ａ卷第三頁），並未供述邀約被告見面之理由，又
      證人即警員劉弘彰證稱：「因為我們先抓到陳金瑞，他說毒品是向甲○○買的
      ，然後我們就要陳金瑞在我們刑事組打電話向甲○○聯絡，我們是要他們約在
      台南縣仁德交流道附近在那邊等，沒有說要做什麼，他們講什麼我是不清楚」
      「因為他們買毒品有一個固定的時間，如果才剛買就又要再買，可能對方會起
      疑，而我們抓到陳金瑞時，他們才剛買過毒品，所以他們電話中有沒有講到要
      買毒品，我就不記得了」等語（見本院上訴卷第一五六頁），從而被告辯稱證
      人陳金瑞係以還款為由邀約，其非為販賣毒品而前往與證人陳金瑞見面云云，
      即非不足採信，證人梁克桂於偵查中所稱：陳金瑞在電話中向對方（即被告）
      表明欲購買毒品並約時間、地點，．．．最後約在台南仁德交流道附近一家麵
      店，我們在現場埋伏．．．」等語（見八十八年度偵字第一一四四八號偵查卷
      第九一頁反面），顯與事實不符，自難採為被告不利之證據。
    (五)綜上所述，依前開證據顯示，並無積極證據足以認定被告甲○○確有公訴意旨
      所指此部分之犯行，本應為無罪之諭知，惟因公訴人認此部分與前開論罪科刑
      部分，有連續犯之裁判上一罪端係，故此部分不另為無罪之諭知。
八、被告未經許可持有可發射子彈具有殺傷力之改造手槍罪已經判決確定。
據上論結，應依刑事訴訟法第三百六十九條第一項前段、第三百六十四條、第二百九
十九條第一項前段、毒品危害防制條例第四條第一項、第二項、第十八條第一項、第
十九條第一項、刑法第十一條、第五十五條、第五十九條、第三十七條第二項、第三
十八條第一項第二款，判決如主文。
本案經檢察官朱文彬到庭執行職務。
中    華    民    國      九十二      年      一      月     二十九   日
                              臺灣高等法院高雄分院刑事第八庭
                                  審判長法官  郭雅美
                                        法官  江泰章
                                        法官  裕斗
右正本證明與原本無異。
如不服本判決應於收受本判決後十日內向本院提出上訴書狀，其未述上訴理由者，
並得於提起上訴後十日內向本院補提理由書狀（均須按他造當事人之人數附繕本)「
切勿逕送上級法院」。
                                      書記官  吳福連
中    華    民    國      九十二      年      一      月     二十九   日
附錄本判決論罪科刑法條
毒品危害防制條例第四條第一項、第二項：
製造、運輸、販賣第一級毒品者，處死刑或無期徒刑；處無期徒刑者，得併科新台幣
一千萬元以下罰金。
製造、運輸、販賣第二級毒品者，處無期徒刑或七年以上有期徒刑，得併科新台幣七
百萬元以下罰金。


司法院資訊處製作；財團法人民間司法改革基金會備份。
